【裁判字號】    95,抗,67
【裁判日期】    950321
【裁判案由】    土地所有權移轉登記
【裁判全文】
臺灣高等法院臺南分院民事裁定  95年度抗字第67號
抗  告  人  張豐隆
相  對  人  甲○○
            乙○○
上列抗告人與相對人間土地所有權移轉登記事件，抗告人對於中
華民國95年2月7日臺灣雲林地方法院所為裁定（94年度訴字第48
3號），提起抗告，本院裁定如下：
    主  文
抗告駁回。
抗告訴訟費用由抗告人負擔。
    理  由
一、原裁定以：本件原告（即抗告人，下同）起訴後，尚有新台
    幣（下同）47,674元之裁判費未據繳納，經法院於民國（下
    同）95年1月17日當庭裁定命原告於95年2月7日前補正，逾
    期不繳，即駁回其訴，已記明言詞辯論筆錄在卷可憑。然原
    告逾期迄未補正，其訴顯認為不合法，應予駁回為由，諭知
    「原告之訴駁回」。
二、抗告意旨以：原裁定法院以抗告人起訴後尚有47,674元之裁
    判費未據繳納為由駁回抗告人之訴，固非全無理由，然查：
  (一)原裁定法院於95年1月17日命抗告人補正裁判費，但抗告人
    於94年11月（日期以原裁定法院收狀日為準）具狀向原裁定
    法院變更聲明，改依侵權行為及債務不履行之規定請求損害
    賠償，並聲明就全部損害之中500,000元提起訴訟。
  (二)上開聲明之變更依民事訴訟法第255條第1項第2款規定，毋
    庸經相對人同意。
  (三)抗告人業已變更起訴之聲明，依變更後之聲明，該訴訟標的
    金額從5,252,100元縮減為500,000元，而抗告人於起訴時已
    繳納相當於500,000元之裁判費，有繳費收據附卷可憑，則
    抗告人並無欠繳裁判費之情形。
  (四)原裁定法院漏未斟酌抗告人變更聲明之請求，亦未就訴之變
    更是否合法為裁判，逕以抗告人未繳納裁判費為由駁回起訴
    ，顯有疏漏。
  (五)請求廢棄原裁定，並將本件發回原裁定法院更審。
三、按訴訟標的之價額，由法院核定。核定訴訟標的之價額，以
    起訴時之交易價額為準；無交易價額者，以原告就訴訟標的
    所有之利益為準。法院因核定訴訟標的之價額，得依職權調
    查證據。民事訴訟法第77條之1第1、2、3項定有明文。
四、經查，
  (一)抗告人於原法院對相對人（即被告，下同）提起「土地所有
    權移轉登記」訴訟事件，請求「被告二人應共同將甲○○名
    下土地坐落雲林縣莿桐鄉○○○段5684號及同地段5685號二
    筆土地應有部分之二分之一所有權移轉登記與原告」，自稱
    該請求訴訟標的價額，暫定為50萬元，並繳納5,400元裁判
    費在案。惟抗告人所稱請求訴訟標的價額，暫定為50萬元，
    與前揭法條所規定「訴訟標的之價額，由法院核定」、「法
    院因核定訴訟標的之價額，得依職權調查證據」不合，原法
    院乃依職權並依據抗告人起訴狀所附之系爭兩筆土地登記第
    二類謄本內所記載：系爭5684號土地94年1月公告土地現值
    每平方公尺1,400元及系爭5685號土地94年1月公告土地現值
    每平方公尺1,000元等事實，於94年11月15月裁定諭知：「
    原告與被告甲○○、乙○○間請求土地所有權移轉登記事件
    ，其訴訟標的價額依土地之公告地價及原告請求之二分之一
    比例面積計算，共核定為新臺幣5,252,100元｛（1,000×27
    3×1/2）＋（1,400×7308×1/2）＝5,252,100｝，應徵收
    第一審裁判費為53,074元，現原告僅繳納5,400元，尚不足
    47,674元，限原告於收受本裁定送達5日內補繳。原告如逾
    期不繳，本院將駁回起訴，特此裁定。」，抗告人於94年11
    月18日收受裁定正本，有該裁定書及送達證書在卷可考。
  (二)抗告人收受上開裁定正本後，於94年11月23日向原法院提出
    民事變更聲明狀為訴之聲明變更「被告應連帶給付原告新台
    幣500,000元」，並稱「因被告二人共同侵占原告之土地拒
    不歸還，茲依侵權行為及債務不履行之規定請求損害賠償。
    被告應賠償之金額以公告現值計算為5,252,100元，原告先
    就上開金額中之500,000元提起訴訟，請求被告應給付原告
    新台幣500,000元」等語，並於原法院94年12月22日行言詞
    辯論時，原告引用上開變更聲明狀為訴之聲明變更，被告當
    庭表示不同意原告訴之變更後，原告又於原法院95年1月17
    日行言詞辯論時，當庭聲明撤回變更後的訴之聲明，並聲明
    仍然依起訴狀所載向被告請求移轉系爭土地應有部分二分之
    一所有權等語紀錄在卷，原法院復於當庭裁定諭知「原告應
    於95年2月7日前補繳裁判費新台幣47,674元，逾期駁回」，
    並於言詞辯論筆錄記明該裁定，屆期原告迄不補繳上開裁判
    費，原法院遂於95年2月7日裁定諭知「原告之訴駁回」，核
    無不合。抗告意旨指摘原裁定不當，為無理由，應予駁回。
  (三)至抗告人於94年11月23日向原法院提出民事變更聲明狀為訴
    之聲明變更同一日，另提出民事聲請狀稱要「撤回起訴」，
    並請求退還裁判費二分之一，致抗告人本意係要撤回起訴或
    僅為訴之聲明變更（先有起訴之存在，後才有訴之聲明變更
    是否合法之問題）不明確，嗣原法院94年12月22日行言詞辯
    論時，抗告人訴之聲明引用上開變更聲明狀為訴之聲明變更
    ，可見抗告人同日提出上開二訴狀，本意係要為訴之聲明變
    更，而誤以為訴之聲明變更要先撤回起訴甚明。又原法院95
    年1月17日行言詞辯論時，抗告人當庭聲明撤回變更後的訴
    之聲明，並聲明仍然依起訴狀所載要向被告請求移轉系爭土
    地應有部分二分之一所有權，更見抗告人於原審係誤用民事
    聲請撤回起訴狀，本意並非要撤回起訴，應不生撤回起訴之
    效力，附為敘明。
五、據上論結，本件抗告為無理由，依民事訴訟法第495條之1第
    1項、第444條第1項前段、第95條、第78條，裁定如主文。
中    華    民    國    95    年     3    月    21    日
                  民事第一庭審判長法  官  林金村
                                  法  官  林輝雄
                                  法  官  黃三哲
上為正本係照原本作成。
如不服本裁定，僅得於收受本裁定正本送達後10日內以適用法規
顯有錯誤為理由，向本院提出再抗告狀（須附繕本1份及繳納再
抗告裁判費新台幣1000元），並經本院許可後始可再抗告於最高
法院。
中    華    民    國    95    年     3    月    21    日
                                  書記官  魏安里
【附記】
民事訴訟法第495條之1第2項準用同法第466條之1第1、2項規定
：
I對於第二審判決上訴，上訴人應委任律師為訴訟代理人。但上
  訴人或其法定代理人具有律師資格者，不在此限。
II上訴人之配偶、三親等內之血親、二親等內之姻親，或上訴人
  為法人、中央或地方機關時，其所屬專任人員具有律師資格並
  經法院認為適當者，亦得為第三審訴訟代理人。
                                              Ｊ


司法院資訊處製作；財團法人民間司法改革基金會備份。
